【裁判字號】    95,台上,6616
【裁判日期】    951130
【裁判案由】    違反毒品危害防制條例
【裁判全文】
最高法院刑事判決            九十五年度台上字第六六一六號
上  訴  人  甲○○
上列上訴人因違反毒品危害防制條例案件，不服台灣高等法院高
雄分院中華民國九十五年九月十三日第二審判決（九十五年度上
訴字第一０八三號，起訴案號：台灣高雄地方法院檢察署九十四
年度偵字第一八一八五號），提起上訴，本院判決如下：
    主  文
上訴駁回。
    理  由
按刑事訴訟法第三百七十七條規定：上訴於第三審法院，非以判
決違背法令為理由，不得為之。是提起第三審上訴，應以原判決
違背法令為理由，係屬法定要件。如果上訴理由狀並未依據卷內
訴訟資料，具體指摘原判決不適用何種法則或如何適用不當，或
所指摘原判決違法情事，顯與法律規定得為第三審上訴理由之違
法情形，不相適合時，均應認其上訴為違背法律上之程式，予以
駁回。本件原判決撤銷第一審之科刑判決，改判論上訴人甲○○
以共同販賣第一級毒品，未遂罪，累犯，處有期徒刑拾年；併諭
知扣案之海洛因拾壹包（合計淨重零點捌公克）沒收銷燬之。係
依憑上訴人於民國九十四年一月七日警詢時之陳述及第一審偵、
審中之自白（坦承由黃振明《經另案起訴》與買方即綽號「昌仔
」之不詳姓名男子，先行談妥第一級毒品海洛因之交易數量、價
錢後，嗣由伊於原判決認定之時、地，攜帶售價新台幣四千五百
元之海洛因十一小包，擬前往約定地點交付該綽號「昌仔」者，
並收取價金，而於途中經警查獲等情不諱），並參酌扣案之十一
包粉末經鑑定結果，均含有海洛因成分（驗後合計淨重０．八公
克），有法務部調查局九十三年十一月二十六日調科壹字第二二
００一八五四六號鑑定通知書在卷可考等證據資料，而為論斷，
已敘明其所憑之證據及認定之理由。而以上訴人事後翻異前供，
辯稱：扣案之十一包海洛因係供自己施用，伊因不滿黃振明經常
催討債務，乃於為警查獲時，經警方授意，而虛構係與黃振明共
同販賣海洛因等不實之事實云云，為卸責之詞，不足採信，亦已
依憑卷證資料，在理由內詳加指駁；並說明上訴人雖曾自白係與
黃振明共同販賣第一級毒品，然並未供出其與黃振明共同販賣之
毒品來源，即其上游之供應者，尚不得依毒品危害防制條例第十
七條之規定減輕其刑之理由。從形式上觀察，原判決並無足以影
響判決結果之違法情形存在。上訴意旨略稱：(一)、毒品危害防制
條例第十七條關於減輕其刑之規定，其立法目的，在利用減刑之
寬典，鼓勵運輸、販賣、吸用或持有毒品之行為人，供出毒品之
來源，藉以擴大防制毒品之成效，使毒品易於斷絕。故凡觸犯該
條所列舉之罪者，據實指陳其毒品所直接由來之人或地，並因而
破案查獲者，即符合該條得減輕其刑之規定，至其所供毒品由來
之人，與之是否具有共犯關係，應非所問。原判決以上訴人所供
出者係共同正犯而非上游供應者，而認不符前揭減刑之規定，難
謂適法。(二)、上訴人雖曾自白與黃振明共同販賣第一級毒品未遂
等事實，但業據黃振明否認；又上訴人所供購買毒品之綽號「昌
仔」者，亦無法查證是否確有其人，原判決以上訴人之自白為判
決之唯一證據，於法有違等語。惟按：(一)、原判決就上訴人雖自
白係與黃振明共同實施犯罪；然並未供出其二人販賣之毒品來源
，因認不符毒品危害防制條例第十七條規定得減輕其刑之要件，
業已詳敘其論斷之理由，自不容任意指為違法；況縱有得減輕之
事由，亦因依該條規定僅係得減輕而非必須減輕其刑，既屬事實
審法院得依職權自由裁量之事項，原審未依該條規定減輕其刑，
亦不得執以指摘而資為合法之第三審上訴理由。(二)、法院認定共
同販賣毒品罪之犯罪事實，並不以各共同正犯均坦白認罪，或同
時查獲購買毒品者為必要之證明方法。本件原審並非以上訴人之
自白為判決之唯一基礎，且已綜合各項證據調查所得結果，判斷
上訴人之犯罪事實，業如上述，則縱令共同犯罪之黃振明否認犯
行，又因購買毒品之綽號「昌仔」者，其人別資料不詳而未能同
時查獲，亦與採證違背法則之情形有間。上訴意旨所指原判決違
法情事，核與法律規定得為第三審上訴理由之違法情形，不相適
合。依首開說明，其上訴違背法律上之程式，應予駁回。
據上論結，應依刑事訴訟法第三百九十五條前段，判決如主文。
中    華    民    國  九十五  年   十一   月   三十   日
                      最高法院刑事第六庭
                          審判長法官  林  增  福
                                法官  邵  燕  玲
                                法官  張  清  埤
                                法官  陳  世  雄
                                法官  蔡  國  在
      本件正本證明與原本無異
                                      書  記  官
中    華    民    國  九十五  年   十二   月    七    日
                                                      Ｑ


司法院資訊處製作；財團法人民間司法改革基金會備份。
